【裁判字號】    98,交上易,348
【裁判日期】    990527
【裁判案由】    公共危險
【裁判全文】
臺灣高等法院刑事判決               98年度交上易字第348號
上  訴  人  臺灣板橋地方法院檢察署檢察官
被      告  甲○○
上列上訴人因被告公共危險案件，不服臺灣板橋地方法院98年度
交易字第616 號，中華民國98年10月30日所為之第一審判決（起
訴案號：臺灣板橋地方法院檢察署98年度偵字第1955號），提起
上訴，本院判決如下：
    主  文
原判決撤銷。
甲○○犯不能安全駕駛動力交通工具罪，處罰金新臺幣陸萬元，
如易服勞役，以新臺幣壹仟元折算壹日。
    事  實
一、甲○○於民國97年12月2日上午 6、7時前之某時許，在不詳
    處所食用含有酒類成分之食品、飲料後，已達不能安全駕駛
    動力交通工具之狀態，竟不顧公眾之安全，騎乘HW7-932 號
    輕型機車，自桃園縣八德市○○街8巷2號10樓住處出發，沿
    鶯歌往臺北縣土城市方向騎駛，欲前往臺北縣土城市○○路
    ○段之工作處所上班。嗣於同日上午7 時35分許，行經臺北
    縣土城市○○路5 號前時，適有林益民駕駛之551-EZ號營業
    小客車即計程車疏未注意遵守道路交通標誌指示，逆向行駛
    在甲○○之左側，因而不慎撞擊甲○○之上開重機車，甲○
    ○因此人、車倒地而受有傷害，經送往醫療財團法人徐元智
    先生醫藥基金會亞東紀念醫院（下稱亞東醫院）治療，經抽
    血檢驗其血液中所含酒精濃度為115MG/DL，換算呼氣中所含
    酒精濃度高達每公升0.55毫克，因而查悉上情。
二、案經臺北縣政府警察局土城分局移送臺灣板橋地方法院檢察
    署偵查聲請簡易判決處刑。
    理  由
壹、證據能力部分
    按被告以外之人於審判外之言詞或書面陳述，除法律有規定
    者外，不得作為證據。又被告以外之人於審判外之陳述，雖
    不符合同法第159條之1至第159條之4之規定，但經當事人於
    審判程式同意作為證據，法院審酌該言詞陳述或書面陳述作
    成時之情況，認為適當者，亦得為證據；當事人、代理人或
    辯護人於法院調查證據時，知有第159條第1項不得為證據之
    情形，而未於言詞辯論終結前聲明異議者，視為有前項之同
    意。刑事訴訟法第159條第1項及第159條之5分別定有明文。
    檢察官及被告甲○○於言詞辯論終結前，就本件卷內被告以
    外之人於審判外之陳述（包括人證、書證），於本院審理時
    均表示不爭執，經本院審酌該等證據之作成情況，核無違法
    取證或其他瑕疵，認均適為本案認定事實之依據，依刑事訴
    訟法第159條之5規定，均有證據能力。
貳、實體部分
一、認定事實所憑之證據及理由─
（一）被告於偵查中、原審及本院審理時之供述，證明：被告確
      於97年12月2日上午7 時35分許，騎乘HW7-932號輕型機車
      ，在行經臺北縣土城市○○路5 號前時，與林益民駕駛之
      551-EZ號計程車相撞發生車禍之事實。
（二）亞東醫院生化檢驗報告（附於偵查卷第16頁）、亞東醫院
      於98年2 月13日出具之亞醫字第0983200098號函（附於偵
      查卷第44頁）、於99年3月22日出具之亞醫字第099320022
      0號函（附於本院卷第18頁至第26頁）及於99年4月21日出
      具之亞醫字第0993200345號函（附於本院卷第30頁至第46
      頁），證明：被告於97年12月2 日當日急診入院時，經醫
      護人員抽取其血液後，係以甫在同年11月27日始因更換試
      劑卡匣進行校正、品管值合格正常之羅氏全自動生化儀IN
      TEGRA 800 型儀器進行酒精濃度檢測，其血液中酒精濃度
      為115MG/DL，經換算為呼氣之酒精濃度為每公升0.55毫克
      （0.55MG/L），而正常人體內應無酒精成分，就一般人而
      言，酒精含量為115MG/DL之濃度已屬偏高之事實。
（三）臺北縣政府警察局舉發違反道路交通管理事件通知單，證
      明：被告有在不能安全駕駛交通工具之情形下仍騎乘機車
      並與人發生車禍之事實。
（四）證人即到場處理警員周秉宏於原審時之證述，證明：被告
      在車禍發生現場只表示她很痛，身體沒有明顯的外傷，但
      不太敢說話，到醫院時，詢問她她也不太敢說話，支支吾
      吾的，她嘴唇只有擦傷，應該是可以講出來，酒測值出來
      後，猜測她可能是因為有喝酒所以不敢說話之事實。
二、對於被告辯解之判斷─
（一）訊據被告固不否認曾騎車行經臺北縣土城市○○路5 號前
      時，與林益民駕駛之計程車發生車禍，惟矢口否認有在酒
      後或食用含酒精成分食物後再騎車上路之不能安全駕駛動
      力交通工具而仍駕駛之犯行，辯稱：當天我上午6 時許，
      吃完稀飯配筍絲的早餐後，自桃園家中騎車要去土城中央
      路上班，我並不會喝酒，也沒有吃什麼含有酒類成分之食
      物，當時我不知道為何會突然被撞，事前並沒有看到對方
      的車子，等我醒來時已經在走廊上，警員到場處理時我之
      所以會說話支支吾吾，是因為我的牙齒因車禍被撞斷，疼
      痛地說不清，並不是因為我酒後騎車看到警察而畏懼，而
      被驗出我血液有酒精的隔天，我叫我弟弟去醫院問醫生，
      他們就說我的血液被銷燬了，顯然醫院是驗錯心虛等語。
（二）按刑法第185條之3之公共危險罪，以服用毒品、麻醉藥品
      、酒類或其他相類之物，不能安全駕駛動力交通工具而駕
      駛者，為其構成要件，因服用上開物品後，服用人陷於精
      神異常或意識力、判斷力降低，對猝發之事，無法為立即
      、適當之反應，達到不能為安全駕駛之程度，為預防性之
      抽象危險犯，是以，犯本罪並不以發生公共危險為要件，
      只須行為人在服用毒品、麻醉藥品、酒類或其他相類之物
      後，達到不能安全駕駛動力交通工具之程度而仍駕駛者，
      即成立本罪。
（三）經查，
  １、被告在偵查中被函送至地檢署向檢察官為否認犯罪之供述
      後，檢察官即向亞東醫院函詢可否再為複驗及有無可能錯
      置，經該院函覆：「生化檢體保存之時限為五個工作天，
      接獲來函時已逾一個月，檢體已依規定處理廢棄，無法再
      行重新複驗；經再次檢視97年12月 2日生化儀器之狀況，
      當日生化儀器之品管值正常，儀器狀況穩定，試劑品質無
      異常；而檢體檢驗依照標準作業流程執行，核對簽收後由
      電腦自動產生條碼後上機，並由電腦系統直接傳輸，再由
      醫檢師確認後核發，幾無檢體錯置之疑慮」，此有亞東醫
      院於98年2 月13日出具之亞醫字第0983200098號函附於偵
      查卷第44頁可憑。
  ２、被告於本院準備程序時猶執前詞，經本院再函詢亞東醫院
      查明檢驗儀器的前次校正時間時，該院函覆：「當時本院
      檢測酒精濃度所使用之儀器為羅氏全自動生化儀 INTEGRA
      800 ，該儀器之校正頻度，依原廠建議及本院臨床病理科
      『W320- 乙醇檢驗標準操作程序』規範，為更換試劑卡匣
      或每滿六週須執行校正；羅氏全自動生化儀 INTEGRA 800
      儀器依上開說明當需執行校正時，儀器電腦會將鎖定該檢
      驗項目，須待校正通過並經人員確認品管合格後解除檢驗
      項目鎖定，方能執行檢驗；經查97年12月 2日當日酒精濃
      度品管紀錄合格，距最近之校正紀錄為97年11月27日，因
      更換試劑卡匣進行校正」，有亞東醫院於99年3 月22日出
      具之亞醫字第0993200220號函（附於本院卷第18頁）並檢
      附羅氏全自動生化儀INTEGRA 800 之原廠說明（附於本院
      卷第19頁至第22頁）及該院97年11月份的生化品管單（含
      同月27日之更換紀錄，附於本院卷第23頁至第26頁）。是
      以，以上開亞東醫院之說明及檢附之相關院內紀錄，被告
      當時經抽取之血液係經由合格、甫校正過之儀器檢驗，再
      依亞東醫院內標準作業程序嚴格把關下所做出含115MG/DL
      酒精濃度之結果，其檢驗結果當無錯誤。
  ３、又因被告一再爭執，本院再函請亞東醫院說明除曾食用過
      含酒精類食物外，被告是否有可能因其他因素導致其在車
      禍後就醫時，體內檢出115MG/DL之酒精濃度？另在上開檢
      驗結果出爐翌日（即97年12月 3日），被告之家屬是否曾
      至亞東醫院關心檢驗結果，並經醫護人員告知被告的血液
      檢體已經銷毀而無從再行檢驗？據亞東醫院函覆稱：
      「(1)根據89年道路交通安全與執法研討會中『人體血液中
          酒精濃度與呼氣酒精濃度在實例上的探討』文獻資料
          ，通常公認的血液酒精濃度與呼氣酒精濃度比值為21
          00:1，據以上比例，換算115MG/DL之血液酒精濃度應
          為0.55MG/L呼氣酒精濃度。
        (2)正常人體肉應無酒精成分，就一般人而言，酒精含量
          為115MG/DL之濃度已屬偏高。
        (3)除曾食用過酒精類食物外仍驗出酒精含量可能原因：
          文獻指出，如果在抽血時，不慎採用酒精棉球消毒
            時，就可能使檢驗數值增高，但採用無含酒精成分
            之優點藥水消毒則可避免，目前本院所使用為無含
            酒精成分之優點藥水消毒。
          另外其他藥物干擾所引起之假陽性反應。
        (4)被告於97年12月 2日曾來本院急診，並續至當晚骨科
          門診就醫，酒精濃度於12月2日即有報告，12月3日無
          住院就診紀錄，故不可能有醫護人員就檢驗結果及檢
          體處理對病人或任何家屬多做說明。」
      此有亞東醫院於99年4 月21日出具之亞醫字第0993200345
      號函及所附之文獻資料附於本院卷第30頁至第46頁可據。
      被告始終未能清楚說明是何人去亞東醫院找何位員工詢問
      ，亦表示自己在騎車前未飲酒、未服藥等，然自被告體內
      所抽取之血液經檢驗確實有酒精濃度達115MG/DL之報告如
      上所述，經本院調查各項證據均無法推翻該項檢驗報告之
      證明力，堪認被告所辯顯係卸責之詞，不足採信。
    綜上所述，本件事證已臻明確，被告有酒後駕車之抽象危險
    犯行洵堪認定，應予依法論科。
三、論罪與科刑─
（一）罪名：
      核被告所為，係犯刑法第185條之3服用酒類不能安全駕駛
      動力交通工具而駕駛罪。
（二）撤銷原判決的理由：
      原審未斟酌及此，且引用卷內並無之證據即「酒後生理協
      調平衡檢測平衡檢測表」（見原判決第三頁，因被告發生
      車禍後即送醫救治，未能做此項檢測），遽為被告無罪之
      諭知，自難謂洽，檢察官上訴意旨，指摘原判決諭知無罪
      為不當，為有理由，自應將原判決撤銷改判。
（三）科刑：
      爰審酌被告在食用含有酒類成分之食品、飲料後，已達不
      能安全駕駛動力交通工具之狀態，竟仍不顧公眾之安危，
      騎乘機車上路，本件雖係因他人逆向行駛而與被告發生車
      禍，惟其行為仍嚴重危害同時段用路人之安全，於犯罪後
      復一再推諉卸責等一切情狀，量處罰金新臺幣六萬元，並
      並諭知易服勞役之折算標準，以示懲儆。
四、適用之法條：
（一）刑事訴訟法第369條第1項前段、第364條、第299條第1 項
      。
（二）刑法第185條之3、第42條第3項，刑法施行法第1條之1。
本案經檢察官劉異海到庭執行職務。
中    華    民    國    99    年    5     月    27    日
                  刑事第十三庭  審判長法  官  曾德水
                                      法  官  崔玲琦
                                      法  官  遲中慧
以上正本證明與原本無異。
不得上訴。
                                      書記官  陳韋杉
中    華    民    國    99    年    5     月    27    日
附錄本案論罪科刑法條全文：
中華民國刑法第185條之3
服用毒品、麻醉藥品、酒類或其他相類之物，不能安全駕駛動力
交通工具而駕駛者，處一年以下有期徒刑、拘役或科或併科十五
萬元以下罰金。

司法院資訊處製作；財團法人民間司法改革基金會備份。
